# 关于控股合并情况下被投资单位评估值入账的固定资产折旧年限确定问题

提问人：松虚子 时间：2013-02-22 00:08:19
背景：A公司投资购买了非关联方B公司，A公司对应的固定资产折旧年限会计政策规定该会计估计是 15 年，B公司规定为 10 年。
2012 年 7 月 31 日作为合并日A公司以银行存款购买B公司70%股权的方式将B公司纳入合并范围，为此评估公司以 2012 年 7 月 31 日作为评估基准日对B公司做了评估，其中固定资产在该时点的账面净额为 100 万元，评估值为 200 万元，该固定资产是从 2011 年 7 月开始启用，评估时未按照B公司规定的使用年限进行评估，评估时确认该固定资产的总使用年限是 20 年，截止至 2012 年 7 月 31 日评估确认的尚可使用年限是 19 年，该固定资产的成新率是90%。 相关问题： 1 、A公司合并时按照以下哪种方式对B公司的固定资产进行调整： （ 1 ）A公司会计政策规定的折旧年限 15 年减去已使用年限后的尚可使用年限对B公司的固定资产进行调整； （ 2 ）A公司会计政策规定的折旧年限 15 年×成新率95%作为尚可使用年限对B公司的固定资产进行调整； （ 3 ）按照评估时确认的固定资产尚可使用年限对B公司的固定资产进行调整； 2 、A公司是控股合并B公司的报表，B公司本身不需要按照评估值对自身报表的调整，所以B公司的自身单体报表的固定资产折旧年限是否需要按照A公司的会计政策进行调整，即： 用A公司会计政策规定的折旧年限 15 年减去已使用年限后的尚可使用年限对B公司自身的单体报表进行调整，目的是为了保持与A公司的会计政策一致。 还是说可以延续以前的会计估计即 10 年的总使用年限进行折旧。 3 、可否提供相关依据。

回答人：chenyiwei
1 、应按（ 3 ）处理，即评估确认的该资产自身剩余使用年限。 2 、编制合并报表时需要统一母子公司的会计政策，但并不需要统一会计估计。如果购买方和被购买方固定资产的性质、用途、使用方法、使用强度等存在较大差异（能够对会计估计的差异提供合理的解释），且无证据表明被购买方原先采用的折旧相关会计估计是不合理的，则继续沿用原先的会计估计也是合理的。

提问人：松虚子 时间：2013-02-22 06:44:36
如果采用(3)是否涉及需要修改A公司对外披露的会计政策，即，将折旧年限更改为10-15年。

回答人：chenyiwei
是。

提问人：jinjingui 时间：2013-06-28 10:45:31
回复 chenyiwei 的帖子
请教陈老师关于合并的一些概念：
1 、控股合并，是购买方和被合并方都存在的一种合并方式，A购买无关联关系的B100%的股权,B法人主体继续存在，这种情况是控股合并吗？或者只是股权的变更？ 2 、针对上述情况A购买100%股权后，派出董事啊什么的接管B公司了，然后对B公司的账务进行处理，按照B公司的整体资产评估价格调账，然后根据A公司的会计政策，调整B公司的会计政策啊、折旧年限啊什么的，请问这这种情况适合这么做吗？我都糊涂了，不知道这到底是什么情况了，请您指点下好吗？

回答人：chenyiwei
1 、如果B构成业务的，则属于控股合并。 2 、在非同一控制下企业合并中，一次性被收购 100 ％股权的被收购企业可以按照购买日的评估值调账（《讲解 2010 》P338）。

提问人：呼叫帮助 时间：2014-01-26 21:32:52
本公司于上年在开发区购买了 500 亩土地建设物流园，当年建设了占地为 10 亩的办公楼，办公楼工程于本年度完工，也经政府办理了验收，该办公楼虽然守工也进行了装修，但是因公司与区管理委会没有协调好，办公楼没有通水通电，实际上办公楼是不能使用的。
因此本公司于本年度没有将在建工程转为固定资产。但是我们认为这不能妨碍财务上转固定资产的处理。请教陈版，如何处理是合适的？

回答人：chenyiwei
可资本化计入房屋成本的土地摊销额为该 10 亩土地在建设期间的摊销额，房屋达到预定可使用状态后，土地使用权摊销即不应再资本化。

提问人：呼叫帮助 时间：2014-01-26 22:31:11
陈版，在新准则下，因办公楼没有通水通电，实际上办公楼是不能使用的，所以请问这时候，办公楼建设成本是否可以转固定资产？

回答人：chenyiwei
自身的建设活动已经完成，只是由于外部的本企业不可控的原因导致不能用，不影响资产本身的技术状态的判断。

提问人：呼叫帮助 时间：2014-01-26 22:47:56
另外陈版，在新准则下，土地成本不应是直接作为无形资产入账并予以摊销的吗？ 您这句话 可资本化计入房屋成本的土地摊销额为该 10 亩土地在建设期间的摊销额，房屋达到预定可使用状态后，土地使用权摊销即不应再资本化。是什么意见还没看懂，好像是企业会计制度的处理？

回答人：chenyiwei
请注意：我说的是：借：在建工程，贷：累计摊销。没有说借：在建工程，贷；无形资产。

提问人：hfag 时间：2014-01-27 10:39:15
我们平时就是直接借：管理费用，贷：累计摊销-无形资产,不明白为什么在建设期为什么还要借：在建工程，贷：累计摊销 若这样我们平时的账务处理就是错误的了!

回答人：chenyiwei
可参考《计学撮要 2011 》第 193 ～ 197 页的问答。摘录如下：
解答： 情形 1 、 2 ： 当企业在以经营租赁方式租入的土地（或以出让方式取得使用权的土地）上建造房屋建筑物时，建设期内发生的该房屋建筑物所占土地的租金（或土地使用权在建设期间的摊销额）可以采用以下两种方式之一处理： （ 1 ）倾向性意见：资本化计入该房屋建筑物的建造成本中，完工后随同房屋建筑物成本的其他组成部分一并转入固定资产原值中，在房屋建筑物的折旧年限内计提折旧。 （注：对于以出让方式取得的土地使用权而言，并不是把开工时“无形资产——土地使用权”的全部摊余价值均转入在建工程成本，而是仅把建设期间内土地使用权的摊销计入在建工程成本。相当于会计分录为：借：在建工程，贷：累计摊销。） （ 2 ）可接受的替代性处理意见：租金于发生时费用化（同时将建设期间的土地使用权摊销也计入当期损益）。 上述两种方法，无论选择哪一种，一旦选定即成为企业的一项会计政策，应确保一贯地运用于所有同类和类似交易的会计处理中。 因此，在本案例中，如果A公司选择将建设期内发生的该房屋建筑物所占土地的租金（或土地使用权在建设期间的摊销额）资本化计入房屋建筑物建造成本的会计政策，则资本化的租赁成本合计1,640（在 2 年的建设期内，出让金合计摊销为40(=1000/50*2)；每季度租金 200 ，共 8 个季度）。
结论基础： 情形 2 倾向性意见 如果A公司将房屋建筑物作为自用固定资产持有，则根据《企业会计准则第 4 号——固定资产》第七条规定：“固定资产应当按照成本进行初始计量”；该准则第九条规定：“自行建造固定资产的成本，由建造该项资产达到预定可使用状态前所发生的必要支出构成”。该两条阐述的自建固定资产成本构成原则，与前述的存货成本构成原则是类似的。参照IFRS体系下《国际会计准则第 16 号——不动产、厂场和设备》第 22 段中的规定：“自建资产的成本按购置资产的成本确定方法确定。如果企业在正常经营过程中制造类似的资产进行销售，则这项资产的成本通常与用于销售的资产的生产成本一致（参见《国际会计准则第 2 号——存货》）”。 相应地，上述情形 1 中针对该房屋建筑物构成存货情形下的“倾向性意见”的各条理由，也同样适用于该房屋建筑物将形成自用固定资产的情况。 但是，当该房屋建筑物作为自用固定资产时，还有其他额外的理由可以支持将建设期间的租金和土地使用权摊销额资本化计入该在建工程的成本。建设期间的租金和土地使用权租金属于《国际会计准则第 16 号——不动产、厂场和设备》第16(b)段中所指的直接可归属成本。该段指出，不动产、厂场和设备的成本包括“可直接归属于使资产达到为了能以管理层意图的方式运作而所需处于的场所和状态”（“costs directly attributable to bringing an asset to the location and condition necessary for it to be capable of operating in the manner intended by management.”）。特别是，在情形 2 中，房屋达到预定可使用状态前的租金是自建房屋建筑物达到预定可使用状态之前所必需的增量成本，因为如果没有该项土地出让（即租赁），则A公司不可能在其上进行建设。 再者，根据《企业会计准则第 6 号——无形资产》第十七条规定：“无形资产的摊销金额一般应当计入当期损益，其他会计准则另有规定的除外。” 根据无形资产和固定资产会计准则的上述规定，由于合法取得土地使用权是工程项目达到预定可使用状态（包括取得合法的所有权）的必要条件，因此该工程项目所占土地的“无形资产——土地使用权”在该工程项目达到预定可使用状态之前的实体建造阶段内所发生的摊销，以及本案例中实体建造期间内每季度支付的租金，应作为在建工程达到预定可使用状态之前发生的必要、合理的支出，计入在建工程的建造成本中，即借记“在建工程”，贷记“累计摊销——土地使用权”和“其他应付款”，待工程项目达到预定可使用状态后一并转入固定资产，在该固定资产的折旧年限内计提折旧计入损益或产品生产成本。实体建造阶段开始之前发生的土地使用权摊销及租金和工程项目达到预定可使用状态之后发生的土地使用权摊销及租金应计入当期损益。 可接受的替代性处理意见 可参考上述情形 1 中“可接受的替代性处理意见”的支持理由，即根据《企业会计准则第 4 号——固定资产》第九条和《国际会计准则第 16 号——不动产、厂场和设备》第16(b)段规定，建设期内的土地使用权摊销和租金并非“直接可归属成本”，因为无论是否在该土地上建造房屋建筑物，以及建造的进展情况如何，相关的出让金和每季度的租金支出总是要发生的。因而，相关的出让金摊销额和租金支出均不计入房屋建筑物的建造成本中。 在上述情形 1 、 2 中，上述两种方法，无论选择哪一种，一旦选定即成为企业的一项会计政策，应确保一贯地运用于所有同类和类似交易的会计处理中。

提问人：youinme 时间：2017-08-22 17:33:23
陈老师，那也就是说其实子公司可以选择对一辆车使用几年，按几年折旧，但是如果都是公司管理用车，那么做合并时就要按照母公司政策，统一使用几年？

回答人：chenyiwei
这实际上是合并层面对会计估计差异的处理问题。理论上合并层面只要求统一会计政策，不要求统一会计估计。如果就同类资产，使用模式、强度也类似，但折旧年限差异很大，则应考虑是否属于其中一方的会计差错。